臺灣高雄地方法院刑事判決
111年度金訴字第58號
公  訴  人  臺灣高雄地方檢察署檢察官          
被      告  黃萱雯




上列被告因違反洗錢防制法等案件，經檢察官提起公訴（110年
度偵字第12239號），本院判決如下：
    主  文
黃萱雯幫助犯洗錢防制法第十四條第一項之一般洗錢罪，處有期
徒刑參月，併科罰金新臺幣壹萬元，罰金如易服勞役，以新臺幣
壹仟元折算壹日。
    事  實
一、黃萱雯知悉詐欺集團常經由取得他人金融帳戶遂行詐欺犯行
    ，藉此取得、掩飾及隱匿詐欺贓款，竟基於幫助詐欺及幫助
    掩飾、隱匿詐欺犯罪所得去向、所在之不確定故意，於民國
    109年9月17日19時37分許，在高雄市仁武區仁雄路之全家超
    商仁德店，將其所申辦之華泰商業銀行高雄分行帳號000000
    0000000號帳戶（下稱本件帳戶）之金融卡及密碼，寄送予
    真實姓名年籍不詳、通訊軟體LINE暱稱為「陳舒菡」之成年
    人，供該人所屬之詐欺集團成員使用。嗣該詐欺集團成年成
    員取得本件帳戶後，嗣共同意圖為自己不法所有，基於詐欺
    取財、洗錢之犯意聯絡，由真實姓名年籍不詳之成員，於10
    9年9月19日15時許，陸續以網路賣場電家、聯邦銀行人員等
    名義，撥打電話予鄭暐達，並佯稱：因客戶資料外洩被盜刷
    訂單，需依指示操作取消訂單云云，致鄭暐達陷於錯誤，而
    依指示分別於同日16時18分許、16時23分許，匯款新臺幣（
    下同）9萬9,987元、4萬9,987元至本件帳戶內，旋遭提領一
    空。嗣鄭暐達發現有異而報警處理，始循線查悉上情。
二、案經鄭暐達訴由高雄市政府警察局三民第二分局報告臺灣高
    雄地方檢察署檢察官偵查起訴。
    理  由
壹、證據能力部分
    按刑事訴訟法第159條之1至159條之4為傳聞法則之例外規定
    ，被告以外之人於審判外之陳述，雖不符前4條之規定，而
    經當事人於審判程序同意作為證據，法院審酌該言詞或書面
    陳述作成時之情況，認為適當者，亦得為證據，刑事訴訟法
    第159條之5第1項定有明文。查本判決所引用之供述證據，
    業據檢察官、被告黃萱雯同意有證據能力（金訴卷第105頁
    ），本院審酌該等證據作成時之情狀並無違法或不當等情形
    ，認為以之作為本案證據亦屬適當，依上開規定自得作為認
    定事實之依據。
貳、實體部分：
    訊據被告黃萱雯固坦承有將本件帳戶之提款卡、密碼寄送予
    他人乙情，惟矢口否認有何幫助詐欺、洗錢犯行，並辯稱：
    其當時想賺錢，在網路上找家庭代工工作，其也是被騙的云
    云。經查：
（一）本件帳戶為被告所申設，於前揭時、地寄送予「陳舒菡」
      之成年人；嗣於109年9月19日15時許，不詳詐欺集團成員
      陸續以網路賣場電家、聯邦銀行人員等名義，撥打電話予
      鄭暐達，並佯稱：因客戶資料外洩被盜刷訂單，需依指示
      操作取消訂單云云，致鄭暐達陷於錯誤，而依指示分別於
      同日16時18分許、16時23分許，匯款9萬9,987元、4萬9,9
      87元至本件帳戶內等節，為被告所供承在卷，核與證人即
      告訴人鄭暐達於警詢時證述相符（警卷第4-4頁反面），
      並有全家超商寄取貨單照片1張、告訴人鄭暐達之通話紀
      錄及中國信託APP轉帳交易紀錄截圖3張、華泰商業銀行高
      雄分行109年12月21日華泰總高雄字第1090013294號函暨
      所附本件帳戶之客戶基本資料、帳本資料查詢在卷可參（
      警卷第3頁，第5-6頁，第7-11頁），是此部分事實堪予認
      定。
（二）至被告雖辯稱：其在網路上找家庭代工工作被騙云云，然
      查：
　　1.細觀被告所提出之LINE對話截圖（警卷第14-23頁），被
      告與詐欺集團成員連繫時，對方即向被告表示還有一份提
      供帳戶兼職工作有缺額，報酬為「一個競猜帳戶，期領50
      00，月領30000。二個競猜帳戶，期領10000，月領50000
      。三個競猜帳戶，期領15000，月領75000。以此類推…」
      ，是該兼職工作只需將帳戶資料提供予對方，而無需付出
      其他勞力、時間、心神，即可獲得遠高於最低基本工資之
      高額報酬；再參以被告於準備程序時亦陳稱：先前曾在檳
      榔攤工作，月休四日，每月薪資3萬5,000元等語（金訴卷
      第106頁），是衡酌其工作經驗可知，辛苦勞力工作，一
      個月亦係賺取3萬餘元，而提供一個帳戶，無需付出勞力
      ，即可獲得接近其勞力工作之薪資，更遑論提供多個帳戶
      可以累加報酬，顯然係不合常理之報酬，此實等同於將帳
      戶租用予他人獲取報酬無異。
    2.再者，目前金融機構對於個人開戶殊無限制，一般人均可
      自由開戶，並無向他人蒐集帳戶之必要，況衡以取得金融
      機構帳戶存摺、提款卡及密碼後，即得經由該帳戶提、匯
      款項，是以將自己所申辦帳戶之上開資料交付予欠缺信賴
      關係之他人，即等同將該帳戶置外於自己支配範疇，而容
      任該人可得恣意使用，尚無從僅因收取帳戶者曾空口陳述
      收取帳戶僅作某特定用途，即確信自己所交付之帳戶，必
      不致遭作為不法詐欺取財使用；且近年來利用人頭帳戶實
      行詐欺犯罪之案件更層出不窮，廣為大眾媒體所報導，依
      一般人智識程度與生活經驗，對於無特殊信賴關係、非依
      正常程序有償取得金融帳戶存摺、提款卡及密碼者，當能
      預見係為取得人頭帳戶供作犯罪工具使用無疑。審諸被告
      於行為時已為智識健全之成年人，對此自無諉為不知之理
      ，且自被告與詐欺集團成員對話時，仍特別詢問對方「這
      個確定安全嗎？」，復於偵詢時，於檢察事務官詢問「對
      方跟你說提供帳戶越多領得越多，你為何只提供1個帳戶
      ，是不是擔心對方是詐騙？」時，被告陳稱：「對。我想
      先寄1個，如果安全的話，之後再打算」等語，顯見被告
      已預見其提供本件帳戶之行為，將有可能流入詐欺集團，
      供詐欺集團成員遂行詐欺犯罪及隱匿詐欺所得所使用，然
      被告仍為獲取與社會評價顯不相當之報酬，將本件帳戶提
      供予真實姓名、年籍不詳之人，益見被告在為獲取報酬之
      前提下，實基於只要能獲取報酬，不論對方如何利用本件
      金融帳戶均無所謂之心態，而率然提供本件金融帳戶資料
      予他人，足認被告主觀上顯有縱使本件帳戶果遭利用為詐
      欺取財、洗錢之人頭帳戶，亦不違背本意之不確定故意無
      誤。　　
（三）綜上所述，本件事證明確，被告上開犯行，堪予認定，應
      予依法論科。　　　
二、論罪科刑：
（一）按行為人提供金融帳戶提款卡及密碼予不認識之人，非屬
      洗錢防制法第2條所稱之洗錢行為，不成立同法第14條第1
       項一般洗錢罪之正犯，惟如行為人主觀上認識該帳戶可
      能作為收受及提領特定犯罪所得使用，他人提領後即產生
      遮斷資金流動軌跡以逃避國家追訴、處罰之效果，仍基於
      幫助之犯意而提供，應論以幫助犯同法第14條第1項之一
      般洗錢罪（最高法院108年度台上大字第3101號裁定意旨
      可參）。次按刑法上之幫助犯，係對於犯罪與正犯有共同
      之認識，而以幫助之意思，對於正犯資以助力，而未參與
      實施犯罪之行為者而言。查被告提供本件帳戶之提款卡及
      密碼予詐欺集團成員詐騙他人之財物及洗錢，係基於幫助
      他人詐欺取財、洗錢之未必故意，且所為亦屬該2罪構成
      要件以外之行為，而應論以幫助犯。
（二）犯第339條詐欺罪而有下列情形之一者，處1年以上7年以
      下有期徒刑，得併科100萬元以下罰金：二、3人以上共同
      犯之，刑法第339條之4第1項第2款固有明文。惟被告雖將
      本件帳戶交予他人使用，供作詐欺取財轉帳匯款之犯罪工
      具，具有不確定故意，已如前述，然本案並無積極證據足
      證確有3人以上共同正犯參與本案詐欺取財犯行，且縱使
      本件確有3人以上之共同正犯，被告僅單純提供帳戶提款
      卡而未參與詐欺集團之運作，其於交付帳戶時是否得對此
      有所認識，亦有可疑。綜上，依罪疑有利被告認定之原則
      ，應認被告僅有容任普通詐欺之不確定故意，尚難遽以幫
      助犯刑法第339條之4第1項第2款之加重詐欺罪之罪名相繩
      。
（三）核被告所為，係犯刑法第30條第1項前段、第339條第1項
      之幫助犯詐欺取財罪，及刑法第30條第1項前段、洗錢防
      制法第14條第1項之幫助犯洗錢罪。被告以一提供本件帳
      戶之行為，觸犯上開二罪名，為想像競合犯，應依刑法第
      55條規定，從一重論以刑法第30條第1項前段、洗錢防制
      法第14條第1項之幫助洗錢罪。又被告係基於幫助之犯意
      為上開犯行，並未實際參與詐欺取財及洗錢之構成要件行
      為，所犯情節較正犯輕微，爰依刑法第30條第2項之規定
      ，按正犯之刑減輕之。
（四）爰以行為人責任為基礎，審酌被告為智識成熟之成年人，
      在政府及大眾媒體之廣泛宣導下，理應對於國內現今詐騙
      案件層出不窮，以及提供金融帳戶將助益行騙，並掩飾、
      隱匿詐騙所得款項去向之情形有所認知，竟為貪圖獲利，
      輕率提供金融帳戶供實行詐欺犯罪者行騙財物、洗錢，破
      壞社會治安及有礙金融秩序，且使詐欺集團成員順利詐得
      告訴人鄭暐達之匯款，並增加司法單位追緝之困難，而助
      長詐欺犯罪之風氣，所為實有不當；復審酌被告犯後否認
      犯行，且未彌補告訴人鄭暐達所受經濟損失之犯後態度；
      兼衡被告犯罪所造成之損失、智識程度、家庭生活、經濟
      狀況等一切具體情狀（詳如金訴卷第133頁），量處如主
      文所示之刑，並諭知罰金易服勞役之折算標準。
三、沒收部分：　　　
　  被告雖將本件帳戶提供本案詐欺集團成員遂行詐欺取財等犯
    行，惟被告自承：並未獲得報酬等語，且卷內亦無證據證明
    被告因本案犯行獲有不法利益，自無就其犯罪所得宣告沒收
    或追徵之問題；又告訴人鄭暐達匯入上開帳戶之款項，業由
    詐欺集團成員提領一空，非屬被告所有，亦非在被告實際掌
    控中，其就所掩飾、隱匿之財物不具所有權及事實上處分權
    ，此等款項即無從依洗錢防制法第18條第1項之規定宣告沒
    收，附此敘明。
據上論斷，應依刑事訴訟法第299條第1項前段，洗錢防制法第14
條第1項，刑法第11條、第30條第1項前段、第2項、第339條第1
項、第55條、第42條第3項前段，刑法施行法第1條之1，判決如
主文。　　　
本案經檢察官劉慕珊提起公訴，檢察官郭麗娟到庭執行職務。
中　　華　　民　　國　　111 　年　　10　　月　　12　　日
                  刑事第四庭  審判長法  官  陳川傑  
　　　　　　　　　                  法  官  陳芷萱     
　　　　                  　　　　  法　官  楊書琴 
以上正本與原本無異。　　　　　　　　　
如不服本判決應於收受判決後20日內向本院提出上訴書狀，並應
敘述具體理由。其未敘述上訴理由者，應於上訴期間屆滿後20日
內向本院補提理由書(均須按他造當事人之人數附繕本)「切勿逕
送上級法院」。
中　　華　　民　　國　　111 　年　　10　　月　　12　　日
                                    書記官  王珮綺   
附錄：論罪科刑法條
中華民國刑法第30條（幫助犯及其處罰）
幫助他人實行犯罪行為者，為幫助犯。雖他人不知幫助之情者，
亦同。
幫助犯之處罰，得按正犯之刑減輕之。
中華民國刑法第339條（普通詐欺罪）
意圖為自己或第三人不法之所有，以詐術使人將本人或第三人之
物交付者，處5年以下有期徒刑、拘役或科或併科50萬元以下罰
金。
以前項方法得財產上不法之利益或使第三人得之者，亦同。
前二項之未遂犯罰之。
洗錢防制法第14條
有第二條各款所列洗錢行為者，處7年以下有期徒刑，併科新臺
幣5百萬元以下罰金。
前項之未遂犯罰之。
前二項情形，不得科以超過其特定犯罪所定最重本刑之刑。